臺灣臺北地方法院刑事判決　　　　　　 95年度交易字第857號
公　訴　人　臺灣臺北地方法院檢察署檢察官
被　　　告　丁○○
上列被告因過失傷害案件，經檢察官提起公訴（九十五年度偵字
第二四二三０號），本院判決如下：
    主  文
丁○○因過失傷害人，處拘役伍拾日，如易科罰金，以銀元佰
元即新臺幣玖佰元折算壹日。
    事  實
一、丁○○於民國九十五年五月二十三日上午七時三十分許，駕
    駛車號Ｆ九－六一六二號自用小客車，沿臺北縣新店市○○
    路四九巷口北往南方向行駛，至寶中路四九巷、寶中路口，
    欲由北往東方向左轉至寶中路，明知汽車行經閃光紅燈號誌
    路口，支線道車應暫停讓幹線道車先行，而依當時日間自然
    光線、柏油、無缺陷之路面，又無何不能注意之情狀，竟疏
    未注意及此，適丙○○騎乘、其後搭載乙○○○之車號ＬＬ
    三－０五八號重型機車，沿寶中路東往西方向行駛至寶中路
    四九巷、寶中路口，因行經上開路口未減速慢行，且未注意
    車前狀況，而煞避不及，其前車頭撞及丁○○所駕駛上開自
    用小客車之左前車輪，丙○○及乙○○○二人因此人車倒地
    ，致丙○○受有胸痛、胸壁挫傷等傷害，乙○○○則受有左
    側橈骨骨折之傷害。嗣於同日上午八時許，員警甲○○前往
    現場處理時，丁○○向甲○○承認肇事自首而接受裁判。
二、案經丙○○、乙○○○訴請臺北縣政府警察局新店分局報告
    臺灣臺北地方法院檢察署檢察官偵查起訴。
    理  由
一、證據之認定：
  (一)被告丁○○於本院審理時固承認其有於上開時、地駕駛上開
    車號之自用小客車與告訴人丙○○所騎乘之上開車號機車發
    生碰撞，丙○○及該機車上之乘客即告訴人乙○○○均受有
    如上開事實一所示傷害之事實，惟否認有何過失傷害之犯行
    ，辯稱：我當時車輛是靜止狀態，是丙○○騎機車來撞我的
    云云。
  (二)經查：
  1.被告於九十五年五月二十三日上午七時三十分許，駕駛車號
    Ｆ九－六一六二號自用小客車，沿臺北縣新店市○○路四九
    巷口北往南方向行駛，至寶中路四九巷、寶中路口，欲由北
    往東方向左轉至寶中路，適丙○○騎乘、其後搭載乙○○○
    之車號ＬＬ三－０五八號重型機車，沿寶中路東往西方向行
    駛至寶中路四九巷、寶中路口，因煞避不及，其前車頭撞及
    被告所駕駛上開自用小客車之左前車輪，丙○○及乙○○○
    二人因此人車倒地，致丙○○受有胸痛、胸壁挫傷等傷害，
    乙○○○則受有左側橈骨骨折之傷害之事實，為被告所是認
    ，亦據證人丙○○及乙○○○於本院九十六年四月二十六日
    審理時證述屬實（本院當日審判筆錄參照），並有道路交通
    事故現場圖一紙（偵查卷第十六頁參照）、現場照片十三張
    （偵查卷第二二頁至第二八頁參照）、財團法人慈濟綜合醫
    院臺北分院九十五年十月四日出具之診斷證明書及財團法人
    佛教慈濟綜合醫院九十五年五月二十七日出具之診斷證明書
    各一紙（偵查卷第十四、十五頁參照）在卷可證。是被告於
    上開時地駕駛上開自用小客車與丙○○所騎乘之上開機車發
    生交通事故，與丙○○及乙○○○所受上開傷害間，自有相
    當因果關係，此情已足認定。
  2.本件之爭點在於，被告對於本件交通事故之發生是否有過失
    行為？茲分述如下：
  (1)按汽車行駛至交岔路口，其轉彎應遵守燈光號誌，為道路交
    通安全規則第一百零二條第一項第一款定有明文。被告為考
    領駕照之駕駛人，對此自應知悉。而依被告駕車行駛之寶
    中路四九巷、寶中路口北往南方向為閃紅燈號誌，證人丙○○駕車行駛之西往東方向為閃黃燈號誌，號誌動作正常乙節
    ，業據證人丙○○及乙○○○證述屬實（偵查卷第二一、二
    二頁參照），並有上開道路交通事故調查報告表(一)及現場相
    片在卷可證；被告所有之自用小客車之車損係在左前車輪
    ，證人丙○○所有之機車主要車損係在前車頭之部位，及現
    場圖所標示雙方車輛停放之位置等情以觀，本件事故應係被
    告仍在駕車進行左轉彎之過程中發生，顯見被告確實行經閃
    光紅燈號誌路口，支線道車未讓幹道車先行之情無訛。
  (2)且查，被告肇事當時日間自然光線、且行駛之道路為柏油、
    無缺陷之路面等情狀，並無不能注意之情事，亦有上開調查
    報告表(一)一紙在卷足憑。足證被告疏未注意及此，對於本件
    交通事故確有過失行為。又依據雙方車輛車損、倒地之位置
    及證人丙○○自述之行車速度等情，亦足認證人丙○○行經
    路口未減速慢行，且未注意車前狀況之情，對於本件交通事
    故亦有過失行為，臺北縣政府警察局對於本件道路交通事故
    所為之初步分析研判及臺灣省臺北縣車輛行車事故鑑定委員
    會鑑定意見亦同此見解，有臺北縣政府警察局所出具之道路
    交通事故初步分析研判表（偵查卷第三八頁參照）及臺灣省
    臺北縣車輛行車事故鑑定委員會出具之鑑定意見書各一份在
    卷可參。
  (3)被告雖辯稱：其當時車輛處於靜止狀態，是證人丙○○騎乘
    機車超速始撞擊其所駕車輛云云，然其於本件事故發生之初
    、接受員警詢問時，供稱：當時駕車剛起步而已，發現危險
    時有緊急煞車等語（偵查卷第十九頁參照），且被告所駕駛
    之上開車輛當時確實自寶中路四九巷口駛出，並非停止狀態
    之情，亦據證人丙○○、乙○○○及甲○○於本院九十六年
    四月二十六日審理時證述屬實（本院當日審判筆錄參照），
    足見被告所為上開辯解，應非真實，不足採信。
  (4)綜核上情，足以認定本件被告確實於上開時地，駕駛上開車
    輛，行經閃光紅燈號誌路口，支線道車應讓幹道車先行，且
    依當時情狀，並無不能注意之情事，竟疏未注意，未暫停讓
    幹道車先行；適證人丙○○騎乘上開機車搭載證人乙○○○
    行駛至上開路段，因未減速慢行，且未注意車前狀況，而煞
    避不及，致其前車頭撞擊被告駕駛之車輛左前車門，證人丙○○、乙○○○即人車倒地，致丙○○受有胸痛、胸壁挫傷
    等傷害，乙○○○則受有左側橈骨骨折之傷害之行為甚明。
  3.綜上所述，本件被告確實有於上開時、地為過失傷害丙○○
    及乙○○○之行為，其所為上開辯解，顯屬事後卸責之詞，
    不足採信，本件事證明確，被告之犯行堪以認定。
二、論罪科刑之法律適用：
  (一)查被告丁○○行為後，刑法業於九十四年二月二日修正公布
    ，九十五年七月一日起施行。按行為後法律有變更者，適用
    行為時之法律，但行為後之法律有利於行為人者，適用最有
    利於行為人之法律，刑法第二條第一項定有明文。茲本條係
    規範行為後法律變更所生新舊法律比較適用之準據法，本身
    尚無新舊法比較之問題，於新法施行後，應一律適用新法第
    二條第一項之規定，為「從舊從輕」之比較。而本次法律變
    更，比較時應就罪刑有關之共犯、未遂犯、想像競合犯、牽
    連犯、連續犯、結合犯，以及累犯加重、自首減輕暨其他法
    定加減原因（如身分加減）與加減例等一切情形，綜其全部
    罪刑之結果而為比較（最高法院九十五年五月二十三日九十
    五年度第八次刑事庭會議決議參照）：
  1.刑法第二百八十四條第一項前段之過失傷害罪之規定雖未修
    正，惟其法定刑除有期徒刑及拘役外，尚有罰金刑，而修正
    後之刑法第三十三條第五款既已將罰金刑之最低額由銀元一
    元即新臺幣三元，提高為新臺幣一千元，比較新、舊法結果
    ，自以被告行為時即修正前之刑法第三十三條第五款規定較
    有利於被告。
  2.刑法第六十二條前段業經修正，對於未發覺之罪自首而受裁
    判者，由原條文所定之必減其刑，修正為「得減輕其刑」，
    比較新舊法結果，自以修正前之規定較有利於被告，自應適
    用被告行為時即修正前刑法第六十二條前段之規定。
  3.綜上法律修正前、後之比較，揆諸前揭最高法院決議及刑法
    第二條第一項所定之「從舊從輕」原則，適用修正前之法律
    ，對被告較為有利，自應適用修正前之刑法相關規定。
  (二)又被告行為後，刑法施行法業於九十五年六月十四日增訂公
    布第一條之一，其中第一項規定：「中華民國九十四年一月
    七日刑法修正施行後，刑法分則編所定罰金之貨幣單位為新
    臺幣」，第二項前段明定：「九十四年一月七日刑法修正時
    ，刑法分則編未修正之條文定有罰金者，自九十四年一月七
    日刑法修正施行後，就其所定數額提高為三十倍」，惟依被
    告行為時之法律即罰金罰鍰提高標準條例第一條前段，業將
    刑法分則各罪法定刑所定罰金數額提高十倍，再由銀元換算
    為新臺幣之結果，刑法第二百八十四條第一項前段法定刑所
    定罰金最高數額，與修正後之法律規定仍屬一致，並無不同
    ，對被告而言尚無有利或不利之情形，揆諸前揭說明，自不
    生新舊法比較之問題，應依一般法律適用原則，適用裁判時
    法即刑法施行法第一條之一第一項、第二項前段之規定，而
    不再適用罰金罰鍰提高標準條例第一條前段（臺灣高等法院
    及其所屬法院九十五年十二月刑事法律座談會討論結論參照
    ）。
  (三)核被告所為，係犯刑法第二百八十四條第一項前段之過失傷
    害罪。其一過失傷害行為，傷害丙○○及乙○○○二人之身
    體法益，係一行為而觸犯數罪名，為想像競合犯，應依法從
    一重論處過失傷害罪。
  (四)又被告於肇事後，俟員警前往現場處理時，被告在場並承認
    為肇事者，有臺北縣政府警察局新店分局道路交通事故肇事
    人自首情形紀錄表一紙在卷足憑（偵查卷第三十頁參照），
    係對於未發覺之犯罪，表示願接受裁判之意，依修正前刑法
    第六十二條前段自首之規定，減輕其刑。
  (五)爰審酌被告雖因一時疏忽而為本件犯行，告訴人丙○○對於
    本件肇事亦與有過失，惟被告因此造成告訴人丙○○、乙○○○二人受有如事實一所示傷害之情形，犯罪後迄今已達一
    年餘，仍未能與告訴人等達成和解，及其毫無悔悟之意等一
    切情狀，量處如主文所示之刑。又被告行為時之易科罰金折
    算標準，修正前罰金罰鍰提高標準條例第二條前段（現已刪
    除）規定，就其原定數額提高為一百倍折算一日，則被告行
    為時之易科罰金折算標準，應以銀元三百元折算一日，經折
    算為新臺幣後，應以新臺幣九百元折算為一日。惟九十五年
    七月一日修正施行之刑法第四十一條第一項前段則規定：「
    犯最重本刑為五年以下有期徒刑以下之刑之罪，而受六個月
    以下有期徒刑或拘役之宣告者，得以新臺幣一千元、二千元
    或三千元折算一日，易科罰金。」，比較修正前後之易科罰
    金折算標準，以九十五年七月一日修正公布施行前之規定，
    較有利於被告，亦應適用修正前刑法第四十一條第一項前段
    規定，定其易科罰金之折算標準。
據上論斷，應依刑事訴訟法第二百九十九條第一項前段，刑法第
二條第一項、第二百八十四條第一項前段、第五十五條，修正前
刑法第六十二條、第四十一條第一項前段，刑法施行法第一條之
一，修正前罰金罰鍰提高標準條例第二條，現行法規所定貨幣單
位折算新臺幣條例第二條，判決如主文。
本案經檢察官郭瑜芳到庭執行職務。
中　　華　　民　　國　　96　　年　　5 　　月　　17　　日
　　　　　　　　　刑事第九庭審判長法  官  蘇素娥
                                  法  官  葉珊谷
                                  法　官　林怡秀
本件正本證明與原本無異。
如不服本判決，應於判決送達後十日內向本院提出上訴狀（應抄
附繕本）。告訴人丙○○、乙○○○如對於本判決不服者，應具
備理由請求檢察官上訴，其上訴期間之計算係以檢察官收受判決
正本之日期為準。
　　　　　　　　　　　　　　　  　書記官　林義盛
中　　華　　民　　國　　96　　年　　5 　　月　　17　　日
附錄本案論罪科刑法條全文：
中華民國刑法第二百八十四條
因過失傷害人者，處六月以下有期徒刑、拘役或五百元以下罰金
，致重傷者，處一年以下有期徒刑、拘役或五百元以下罰金。
從事業務之人，因業務上之過失傷害人者，處一年以下有期徒刑
、拘役或一千元以下罰金，致重傷者，處三年以下有期徒刑、拘
役或二千元以下罰金。
